【裁判字號】    88,交易,266
【裁判日期】    890626
【裁判案由】    過失致死
【裁判全文】
臺灣嘉義地方法院刑事判決                        八十八年度交易字第二六六號
    公  訴  人  臺灣嘉義地方法院檢察署檢察官
    被      告  乙○○
右列被告因過失致死案件，經檢察官提起公訴（八十八年度偵字第六二九八號），本
院判決如左：
        主  文
乙○○因過失致人於死，處有期徒刑柒月。
        事  實
一、乙○○於民國八十八年九月十三日上午七時五十分許，駕駛Ｒ９－八０七二號自
    用小客車，沿嘉北公路（縣一五九號道）由嘉義縣新港鄉往嘉義市即北往南方向
    行駛，途經該路段九公里二００公尺與產業道路交會之無號誌交岔路口時，原應
    注意車輛行經該無號誌之交岔路口，應減速慢行，作隨時停車之準備，而依當時
    情狀並無不能注意之情事，竟應注意能注意而疏未注意及此，並未減速慢行，反
    以時速約五十餘公里之高速行駛於上開路段，適有林陳翠柳騎乘ＭＢＴ－六七三
    號重型機車由該交岔路口右側產業道路由西往東方向駛出，欲直行穿越該交岔路
    口，竟亦疏未注意支線道車應先暫停讓幹道車先行，即行漫然騎車自該右側岔路
    口駛出，遂在該交岔路口處遭乙○○所駕駛之自用小客車右前車頭，撞擊其重機
    車之前輪左側，致林陳翠柳人車倒地，林陳翠柳嗣雖經送醫急救，仍因本件車禍
    致使胸部骨折併內出血氣胸、顱內出血，於八十八年九月十三日十一時三十分許
    不治死亡。乙○○於本件車禍發生後，在未被有偵查犯罪職權之機關或公務員查
    知其為犯人前，即主動向接獲報案而至現場處理之嘉義縣警察局民雄分局月眉派
    出所警員甲○○自首，進而接受裁判。
二、案經台灣嘉義地方法院檢察署檢察官相驗屍體後自動檢舉偵查起訴。
        理  由
一、右揭犯罪事實，被告業於偵查中供承：「（車禍如何發生？）我駕駛自小客車由
    新港往嘉義方向行駛到肇事之岔路口，不知有岔口，死者騎機車由岔路騎出來，
    我看時已來不及。」、「（肇事時有無踩煞車？）來不及煞車。」、「（你認為
    本案有無過失？）有過失，車速太快，來不及反應，死者也有責任。」（偵卷第
    十四頁背面、第十五頁，八十八年九月十三日訊問筆錄）等語不諱，雖其嗣後於
    本院審理時並不否認有於前開時地駕車肇事之事實，然又辯稱：伊有減速，且亦
    不是伊去撞被害人云云（八十九年六月十二日審判筆錄）。惟查：
（一）右揭犯罪事實，有道路交通事故調查報告表一紙、現場事故照片六幀附於偵卷
      可證，而被害人林陳翠柳確因本件車禍致使胸部骨折併內出血氣胸、顱內出血
      而不治死亡，復據臺灣嘉義地方法院檢察署檢察官督同法醫師相驗無訛，並填
      具相驗屍體證明書、驗斷書及勘驗筆錄等各一份附於偵卷足憑，事證已甚明確
      。
（二）車輛行經無號誌之交岔路口，應減速慢行，作隨時停車之準備，道路交通安全
      規則第九十三條第一項第四款定有明文。被告係合法考領有駕駛執照之人，此
      有上開調查報告表之記載可據，並為其於警訊時所自承（偵卷第四頁背面），
      是其對於上開規定自應知之甚稔，乃於右揭時日駕車行經肇事無號誌多岔路口
      處時，未遵守上開規定，並未減速慢行，仍以時速約五十餘公里之高速行駛於
      上開路段，又依卷附之現場事故照片顯示被害人之機車於遭撞擊後，機車左側
      倒地滑行約四、五公尺之遠，致於肇事地點之柏油路面留有長約四、五公尺之
      刮地痕，而被害人攜帶之斗笠、雨鞋、鐮刀及袋子等物品亦因撞擊，而散落有
      方圓約五、六公尺之廣，且被害人所騎乘之機車，前輪左側有明顯之撞擊痕跡
      、左手把斷裂、左後照鏡及方向燈均毀損，上開照片復顯示被告所駕駛之自小
      客右前車頭車部分，除保險桿擦撞痕、方向燈組及右後照鏡毀損外，引擎室右
      側鋼板部分則已嚴重塌陷扭曲變形等情，足見當時撞擊力不小，且該肇事之路
      面又查無被告剎車之痕跡，顯見被告於右揭時地肇事之際確實並未減速慢行反
      以時速約五十餘公里之高速行車甚明。又肇事當時係晴天之早晨，路況為乾燥
      、無缺陷、無障礙之柏油路面，此亦有前開調查報告表在卷可稽，足見被告當
      時亦無不能注意之情事，其竟應注意能注意而疏未注意肇致本件事故，自應負
      過失罪責甚明。且本件肇事責任，經送台灣省嘉雲區車輛行車事故鑑定委員會
      鑑定，結果亦認被告駕駛自小客車，行經無號誌交岔路口，未注意車前狀況、
      減速慢行，為肇事次因，此有該委員會八十八年十一月十日嘉鑑字第八八九五
      五號鑑定意見及台灣省車輛行車事故覆議鑑定委員會八十九年三月二十四日府
      覆議字第八八二０三０號鑑定函在卷可參，雖被害人林陳翠柳駕駛重機車，支
      線道車未暫停讓幹線道車先行，為本件肇事之主因，然此，亦無法解免被告之
      過失責任。而被害人確因本件車禍死亡，已如前述，則被告之過失犯行與被害
      人之死亡間，顯有相當因果關係。綜上所述，被告前揭所辯，顯係事後卸責之
      詞，不足採信，是被告過失犯行堪以認定。
三、核被告所為係犯刑法第二百七十六條第一項之過失致死罪。其於肇事後在未被有
    偵查犯罪職權之機關或公務員查知其為犯人前，即主動向接獲報案而至現場處理
    嘉義縣警察局民雄分局月眉派出所警員甲○○自首等情，業據證人甲○○到庭證
    述綦詳（八十九年六月十二日審判筆錄），其並因而接受本件之裁判，應依刑法
    第六十二條前段之規定，減輕其刑。爰審酌被告犯後自首，態度良好，過失程度
    尚非重大（為肇事之次因），犯後雖有頗有悔意惟仍未與被害人家屬達成和解，
    犯罪所生之危害及未有前科（此有臺灣嘉義地方法院檢察署被告刑案資料查註紀
    錄表一紙附卷可稽）等一切情狀，量處如主文所示之刑，以示懲儆。
據上論斷，應依刑事訴訟法第二百九十九條第一項前段、刑法第二百七十六條第一項
、第六十二條前段、罰金罰鍰提高標準條例第一條前段，判決如主文。
本案經檢察官游悅晨到庭執行職務。
中    華    民    國      八十九    年        六      月      二十六    日
                              臺灣嘉義地方法院刑事第三庭
                                  法  官  趙  文  淵
右正本證明與原本無異。
如不服本判決，應於判決送達後十日內向本院提出上訴狀( 應附繕本 )。
中    華    民    國      八十九    年        六      月      二十八    日
                                  書記官  張  振  崑
附錄：
刑法第二百七十六條：
因過失致人於死者，處二年以下有期徒刑、拘役或二千元以下罰金。
從事業務之人，因業務上之過失犯前項之罪者，處五年以下有期徒刑或拘役，得併科
三千元以下罰金。


司法院資訊處製作；財團法人民間司法改革基金會備份。
